最高法院刑事判決　　　　　　九十四年度台上字第二八九四號
　　上　訴　人　台灣高等法院台南分院檢察署檢察官
　　被　　　告　申○○
　　　　　　　　戊○○原名吳.
　　　　　　　　辛○○
　　　　　　　　巳○○原名陳.
　　　　　　　　　　　　84號.
　　　　　　　　庚○○
　　　　　　　　　　　　號
　　　　　　　　甲○○原名力.
　　　　　　　　　　　　250.
　　　　　　　　丑○○
　　　　　　　　　　　　115.
　　　　　　　　丁○○
　　　　　　　　　　　　號之1.
　　　　　　　　戌○○
　　　　　　　　子○○
　　　　　　　　　　　　弄2號.
　　　　　　　　未○○
　　　　　　　　乙○○
　　　　　　　　　　　　寮5之.
　　　　　　　　辰○○
　　　　　　　　　　　　31號.
　　　　　　　　卯○○
　　　　　　　　　　　　49號.
　　　　　　　　　　　　號之1.
　　　　　　　　午○○原名陳.
　　　　　　　　酉○○
　　　　　　　　　　　　號
　　　　　　　　己○○
　　　　　　　　　　　　號8樓.
　　　　　　　　亥○○
　　　　　　　　　　　　巷61.
　　　　　　　　丙○○
　　　　　　　　壬○○
　　　　　　　　　　　　號
　　　　　　　　　　　　號
　　　　　　　　寅○○
　　　　　　　　　　　　巷38.
　　　　　　　　癸○○
　　　　　　　　　　　　52弄.
上列上訴人因被告等偽造文書案件，不服台灣高等法院台南分院
中華民國九十一年六月二十日第二審判決（九十一年度上訴字第
一一一號，起訴案號：台灣台南地方法院檢察署八十八年度偵字
第八二三０號、八十九年度偵字第一二一五三號），提起上訴，
本院判決如下：
    主  文
原判決關於戊○○、辛○○、巳○○、庚○○、甲○○、丑○○
、丁○○、戌○○、子○○、未○○、乙○○、辰○○、卯○○
、午○○、酉○○、己○○、亥○○、丙○○、壬○○、寅○○
、癸○○偽造文書部分及申○○部分均撤銷，發回台灣高等法院
台南分院。
    理  由
本件原判決撤銷第一審關於論處被告申○○以共同連續行使偽造
私文書，足以生損害於他人罪刑之判決，改判諭知申○○無罪；
維持第一審關於諭知被告戊○○（原名吳宏崇）、辛○○、巳○
○（原名陳信玉）、庚○○、甲○○（原名力永生）、丑○○、
丁○○、戌○○、子○○、未○○、乙○○、辰○○、卯○○、
午○○（原名陳玉盞）、酉○○、己○○、亥○○、丙○○、壬
○○、寅○○、癸○○被訴行使偽造私文書部分無罪之判決，駁
回檢察官此部分在第二審之上訴，固非無見。
惟查：(一)證據之證明力，由法院本於確信自由判斷。但不得違背
經驗法則及論理法則，刑事訴訟法第一百五十五條第一項定有明
文。卷查共同被告辛○○於警詢時證稱：「由該公司（全方位企
業社）一名楊姓男子為我申辦信用卡，先取新台幣（下同）三千
元，待取得信用卡時，再收取一萬五千元手續費。經我指認楊姓
男子就是照片上之男子申○○沒錯」，共同被告甲○○於檢察官
偵查中證以：「口卡上照片申○○見過，當時他頭髮較短」（見
八十八年度偵字第八二三０號卷第一二六頁背面），共同被告丁
○○於檢察官偵查中證謂：「口卡上照片申○○見過」（見同上
偵查卷第一二六頁背面），共同被告戌○○於檢察官偵查中證述
：「口卡上照片申○○見過，當時他理平頭」（見同上偵查卷第
一二七頁），共同被告即被告申○○之胞弟未○○於檢察官偵查
中供證: 「（問：那為何美國運通、中國信託銀行信用卡申請書
資料寫昇允鐵工所？）我哥申○○帶我去東門路與長榮路口遠東
銀行樓上拿我身分證影本給對方辦理」（見同上卷第二三九頁背
面）。且民國八十八年二月八日，法務部調查局台南市調查站在
台南縣永康市○○○街十七號申○○住處執行搜索其違反著作權
法案件時，查獲並扣得辛○○等人身分證影本五十五張、偽造辛
○○等人所得稅扣繳暨免扣繳憑單三十五張、空白所得稅扣繳暨
免扣繳憑單三十五張、偽造之達億塑膠工廠、昇允鐵工所、安祥
汽車保養廠、百利實業有限公司、隆瑋企業有限公司、建基工作
所、寬泰實業有限公司、中美亞克力實業股份有限公司、尚順電
信通訊行、建輝眼鏡股份有限公司等公司行號印章、條戳共二十
個、偽造之洪瑞隆、吳進順、駱月美、池瓊純、蔡進德、洪瑞蘭
、李明蒼、徐南路、林鍾琪、李敏綺、陳木全、陳林鳳卿、楊沼
吟等人印章十三顆，及戌○○等人郵局、銀行存摺共三十四本。
如果無訛，則申○○既經常出入「全方位企業社」，且為他人代
辦信用卡，能否謂申○○並非「全方位企業社」偽造文書、詐欺
集團之成員，不無研求之餘地。乃原判決未詳細勾稽，遽以共同
被告辛○○、甲○○、丁○○、戌○○嗣後迴護及共同被告戊○
○所為有利於申○○之證言，暨申○○所辯：八十七年五月間，
林金樹（已）告以「全方位企業社」要結束營業，辦公用品要
處理，伊認辦公桌很新，故將辦公桌二張囑由搬家公司搬回台南
縣永康市○○○街十七號住宅，上開辛○○等人之身分證影本等
物品係放在辦公桌抽屜內一併由伊搬回等語，資為諭知申○○無
罪之基礎，其取捨證據、自由判斷職權之行使，要難謂於經驗法
則及論理法則無違。又證人陳穩健於檢察官偵查中僅證稱：「（
問：八十六年六月至同年十月間申○○有否在你神農企業社『改
名東海企業社』工作？）他陸陸續續做臨時工人」（見八十八年
度偵字第八二三０號卷第二四０頁背面、二四一頁）。如果屬實
，則申○○僅係偶而在陳穩健所經營之東海企業社擔任臨時工人
。乃原判決遽引用上開陳穩健之證言，認「申○○自八十六年起
至八十八年十一月間，在東海企業社上班，並未與林金樹經營『
全方位企業社』」（見原判決第十三頁第三至五行），資為諭知
申○○無罪之基礎，亦有可議。(二)按上訴期間為十日，自判決送
達後起算，刑事訴訟法第三百四十九條定有明文。所謂「上訴期
間自送達判決後起算」，係指經有合法之送達者而言，如該項判
決並非合法送達，祇能以受送達人實際接受判決時為起算上訴期
間之標準。次按對於檢察官之送達，應向承辦檢察官為之；承辦
檢察官不在辦公處所時，向首席檢察官（檢察長）為之，同法第
五十八條亦有明定。因此判決書對於檢察官為送達，應於辦公處
所向承辦檢察官為之，承辦檢察官如執行職務不在辦公處所，或
差假不在辦公處所或有其他不能收受送達文書之障礙事由存在時
，即應向檢察長為之。倘若執行送達之法警已獲會晤應受送達之
檢察官而該檢察官就應受送達之文書，別無其他不能收受送達之
原因而故不加收受者，即應認其於該獲會晤送達之時已為合法收
受送達。若執行送達之法警未獲會晤應受送達之檢察官，僅將應
送達之判決書放置於承辦檢察官辦公室，尚不得逕認該項向辦公
室之送達，即已發生合法送達之效力，祇能以檢察官實際接受判
決時為起算上訴期間之標準（二十八年上字第八號、七十一年台
非字第十八號判例及刑事訴訟法第五十八條於五十六年修正意旨
，併予參照）。本件第一審於九十年十二月四日判決後，固經第
一審法院之法警吳淑靜於九十年十二月十七日將判決書送至承辦
檢察官王誠之辦公室，業據證人吳淑靜於原審證明在卷。惟證人
吳淑靜於原審復證稱：「（問：當時王誠檢察官有無在辦公室？
）時間久忘了」（見原審卷第一三九頁）。如果不虛，似無證據
足證吳淑靜於九十年十二月十七日送達本件第一審判決書至檢察
官辦公室時，已會晤應受送達之檢察官王誠，該項向檢察官辦公
室處所之送達自尚不發生合法送達之效力。乃原審未詳細究明王
誠檢察官實際係於何日接受本件第一審判決書，作為起算其上訴
不變期間之標準，遽於理由內論謂「本件戊○○等二十一名偽造
文書案件，經原審（第一審）判決無罪後，原審（第一審）法院
之法警吳淑靜於九十年十二月十七日送達於承辦檢察官辦公室，
而承辦檢察官亦無差假情事，業經吳淑靜於本院（原審）結證供
述明確（本院【原審】九十一年一月三十日筆錄），並有台灣台
南地方法院檢察署九十一年二月七日南檢玲人字第０九一０００
七三八０號函附卷可按。雖檢察官蓋用九十年十二月二十一日收
受戳記，然依上開說明，本件原審（第一審）判決係於九十年十
二月十七日合法送達，其上訴期間截至同年十二月二十七日屆滿
」（見原判決第十五頁倒數第六行至第十六頁第一行）。資以認
定本件第一審判決書於九十年十二月十七日已合法送達王誠檢察
官，其於九十年十二月二十八日（原判決誤載為八十九年十二月
十八日）始行提起上訴，已逾十日之法定上訴期間之基礎，自有
調查未盡，併判決理由不備及判決適用法則不當之違誤。檢察官
上訴意旨，執以指摘原判決此部分不當，非無理由，應認原判決
此部分有撤銷發回更審之原因。
據上論結，應依刑事訴訟法第三百九十七條、第四百零一條，判
決如主文。
中　　華　　民　　國　九十四　年　　六　　月    二  　日
                      最高法院刑事第八庭
                          審判長法官  呂　潮　澤
                                法官  吳　昆　仁
                                法官  孫　增　同
                                法官  吳　昭　瑩
                                法官  趙　文　淵
      本件正本證明與原本無異
                                      書  記  官
中　　華　　民　　國　九十四　年　　六　　月    六  　日
                                                   ｍ
